【裁判字號】    90,自,32
【裁判日期】    900814
【裁判案由】    誣告等
【裁判全文】
台灣基隆地方法院刑事裁定                              九十年度自字第三二號
    自  訴  人  乙○○
    被      告  甲○○
右列被告因誣告等案件，經自訴人提起自訴，本院裁定如左：
    主      文
自訴駁回。
    理      由
一、自訴意旨略以：被告甲○○於民國九十年三月六日下午二時許，在本院第四法庭
    ，接受法官公開審理八十九年度易字第七六七號被告毀損案時，自訴人乙○○代
    理該案告訴人麗景江山管理委員會出庭應訊；詎被告竟當庭誣指自訴人「是四海
    幫大哥」，因認被告涉有刑法第三百十條之誹謗、第一百六十九條之誣告罪嫌云
    云。
二、按法院或受命推事於第一次審判期日前，訊問自訴人、被告及蒐集或調查證據結
    果，如認為案件有刑事訴訟法第二百五十二條至第二百五十四條之情形者，得以
  裁定駁回其自訴，同法第三百二十六條第三項定有明文。所謂蒐集或調查證據結
    果，不以開庭訊問或函查證據為必要；苟自訴人所提出之書狀或證據，或更審前
    各調查或審理所得之各項證據，或本院現存之資料，經審核或勘驗而已有心證形
    成之結果時，自屬已有調查證據之結果。次按刑法第一百六十九條第一項之誣告
    罪，係以意圖使人受刑事或懲戒處分，向該管公務員誣告而為其構成要件。所謂
    誣告係指捏造不實之事實而言，若其所申告之事實係有所本，並非出於捏造，即
    無誣告可言。刑法第三百十條之誹謗罪，係以意圖散布於眾，而指摘或傳述足以
    毀損他人名譽之事。若其並無散布於眾之意圖，或無誹謗之故意，即無構成誹謗
    罪之餘地。
三、經查：本院調取八十九年度易字第七六七號案卷，並勘驗當日錄音帶結果，當時
    法官勸諭雙方和解，被告表示其已有請自訴人吃飯，包括到「夢幻」，花去不止
    四萬元；自訴人現在「番番」，「說他是老大，他在那裡怎樣？四海幫老大」？
    此時雙方開始爭執，自訴人表示要告被告誣告，被告則回以「我怎麼知道的案底
    ，是你親口告訴我的」等情，有勘驗筆錄在卷可稽。準此以觀，被告係在法官勸
    諭和解時，向法官表達雙方已經和解，自訴人卻不認帳，顯然是以四海幫老大而
    耍賴之意，其既無向法官申告之意思，亦無誹謗之意思，更無散布於眾之意思；
    至於何以被告知悉自訴人係「四海幫老大」，被告當場表示係聽聞自訴人親口所
    說，是其並無捏造不實之意思甚明。何況，所謂自訴人係「四海幫老大」，實係
    被告對主觀而抽象之評價，並非「具體事實」之描述，自無誹謗之可言，並非捏
    造，亦無誣告可言。綜上所述，被告之犯罪嫌疑尚有不足，依照前開說明，本件
    自訴應予駁回。
四、據上論結，應依刑事訴訟法第三百二十六條第三項、第二百五十二條第十款而裁
    定如主文。
中      華      民      國    九十      年      八      月      十四    日
                                    台灣基隆地方法院刑事庭
                                        法  官  陳  志  祥
右正本證明與原本無異。
如不服本裁定，應於收受送達後五日內，向本院提出抗告狀，敘述抗告之理由，抗告
於台灣高等法院，並應按他造當事人之人數附具繕本。
中      華      民      國    九十      年      八      月      十七    日
                                        書記官  陸  清敏


司法院資訊處製作；財團法人民間司法改革基金會備份。
